# Statistika - zápočtový úkol

_Filip Ježek_

V této práci se podívám na poměry mužských učitelů na středních a vyšších odborných školách mezi roky 2011 a 2021. Dále prozkoumám vývoj celkového počtu mužů ve vzdělávání ve stejném časovém intervalu. Data jsou z webu MŠMT (konkrétně [odsud](https://www.msmt.cz/vzdelavani/skolstvi-v-cr/statistika-skolstvi/genderova-problematika-zamestnancu-ve-skolstvi))

## Příklad 1

Konzervativní $H_0$ bude, že mužů učí na SŠ i VOŠ stejné procento. V souboru jsou uložené poměry mužů na SŠ a VOŠ.

```{r}
h0_ratio = 0.5
data_gender = read.csv("gender.csv")
ratios = with(data_gender, ss / (vos + ss))
t.test(ratios, mu=h0_ratio)
```

Vidíme, že $H_0$ bychom měli zamítnout - p-hodnota je výrazně menší než 0.05.

## Příklad 2

Nyní se podívejme na to, zda spolu procento mužů na SŠ a VOŠ může korelovat - zajímá nás, zda se rozdíly mezi těmito poměry nějak výrazně mění.

```{r}
differences = with(data_gender, ss - vos)
shapiro.test(differences)
```

Předpoklad, že rozdíly nejsou normálně rozložené, nemůžeme zamítnout.

```{r}
qqplot(data_gender$ss, data_gender$vos)
```

## Příklad 3

Nakonec nás zajímá, jak se měnil počet mužů ve školství celkově (do dat jsou zahrnuti učitelé v předškolním vzdělávání, zš, sš, konzervatořích, voš a ostatních školách, tj. zuš a jazykovkách). Vysoké školy nemají povinnost tyto údaje zveřejňovat.

```{r}
men_data = read.csv("men.csv")
linear = lm(muzi ~ rok, men_data)
summary(linear)
plot(muzi ~ rok, men_data)
abline(reg=linear, col="red")
```

Vidíme, že počet mužů lze docela dobře aproximovat přímkou, a že ve školství pomalu ubývají.x